【裁判字號】    91,上訴,2039
【裁判日期】    920128
【裁判案由】    違反毒品危害防制條例
【裁判全文】
臺灣高等法院高雄分院刑事判決          九十一年度上訴字第二三九號
    上  訴  人
    即  被  告  甲○○  女( .
    指定辯護人  本院公設辯護人  李佩娟
右上訴人因違反毒品危害防制條例案件，不服臺灣高雄地方法院九十一年度重訴字第
六四號中華民國九十一年十一月二十六日第一審判決（起訴案號：臺灣高雄地方法院
檢察署九十一年度偵字第一七０五四號），提起上訴，本院判決如左：
      主      文
原判決撤銷。
甲○○運輸第二級毒品，處有期徒刑陸年，褫奪公權肆年。
扣案第二級毒品安非他命（驗後合計淨重貳仟玖佰捌拾壹點壹捌公克、純質淨重貳仟
伍佰貳拾柒點柒肆公克）沒收銷燬之；包第二級毒品安非他命之包裝紙沒收。
      事      實
一、甲○○住臺北縣板橋市，明知安非他命業經公告列為毒品危害防制條例所管制之
    第二級毒品，不得製造、運輸、販賣、意圖販賣而持有、轉讓、施用或持有，猶
    透過林金龍（另案偵辦）介紹，於民國（下同）九十一年八月六日上午，駕駛車
    牌號碼七Ｗ─四二一九號汽車南下，於當日下午一時許，在臺南縣永康鄉某加州
    炸雞店內，以新臺幣（下同）五十萬元代價向張志成（另案偵辦）購得安非他命
    乙批後，旋即基於運輸第二級毒品安非他命之犯意，駕駛上開汽車將該批安非他
    運回北部，嗣於同日下午一時二十分許，行經國道高速公路新市收費站，遭法務
    部調查人員攔截查獲，並當場在其所駕駛之上開車內扣得該批安非他命（含三大
    包及一小包，驗後合計淨重二九八一‧一八公克，純質淨重二五二七‧七四公克
    ）。
二、案經法務部調查局南部地區機動工作組移送臺灣高雄地方法院檢察署檢察官偵查
    起訴。
    理  由
一、訊據上訴人即被告甲○○對於右揭時地駕車南下購得安非他命乙批，欲載運返回
    臺北，途經國道高速公路新市收費站為警查獲等事實供陳不諱，核與介紹購買毒
    品之林金龍及販賣毒品之張志成於檢察官偵查中供述之情節相合，並有查獲之安
    非他命乙批（含三大包及一小包，驗後合計淨重二九八一‧一八公克，純質淨重
    二五二七‧七四公克）扣案可佐，該批毒品經送請法務部調查局鑑定結果，確係
    第二級毒品甲基安非他命無誤，亦有法務部調查局鑑定通知書在卷足稽，被告購
    入上開安非他命後，自臺南載運返回臺北途中為警查獲之事實，洵無疑問。被告
    雖以其係為供己施用而購入，無運輸之意等語置辯，辯護人亦以被告為供己施用
    而持有該批毒品，並無證據證明被告有使其流通蔓延之意思，不構成運輸毒品罪
    等意旨為被告辯護。然按毒品危害防制條例所謂之「運輸」，係指轉運輸送而言
    ，亦即由一地轉運輸送至另一地，不以由外國輸送至本國，或由本國運輸至外國
    為限，在本國境內之轉運輸送亦屬之，至於運輸之動機目的是否意在圖利，係在
    為己或為他人，運輸之方法為海運、空運、陸運均非所問，零星夾帶或短途持送
    者，固得斟酌實際情形依持有煙毒罪論科，然係指無運輸或販賣之意圖單純持有
    煙毒者而言，非謂凡零星夾帶或短途持送煙毒者，不問其犯意如何概論以持有煙
    毒之罪，此有最高法院八十二年度第三次刑事庭會議決議、司法院院解字第三五
    四一號及第三八五三號解釋意旨可供參考。被告雖稱係為供己施用而購入安非他
    命，然該批安非他命重量，驗後淨重合計高達二九八一‧一八公克，純質淨重二
    五二七‧七四公克，數量龐大，且被告係甫購入後欲運回臺北途中為警查獲，其
    由南至北之載運行為，顯有運輸之犯意甚明，要非前開院解字第三五四一號解釋
    意旨所稱「零星夾帶」或「短途持送」之單純持有情形無疑，故被告之行為，已
    該當運輸安非他命毒品罪之構成要件，至為明確，被告所辯及辯護人之辯護意旨
    ，均無從憑採。從而本件被告運輸安非他命犯行，事證明確，洵堪認定。
二、查安非他命係毒品危害防制條例第二條第二項第二款所列之第二級毒品，不得製
    造、運輸、販賣、意圖販賣而持有、轉讓、施用。故被告運輸安非他命行為，核
    係犯毒品危害防制條例第四條第二項之運輸第二級毒品罪（按運輸行為之既未遂
    ，以物已否起運為標準，不以物之是否已運至目的地為準，故被告雖於運輸途中
    遭警查獲，然既已起運，仍屬既遂，有最高法院九十年度台上字第七一二六號、
    九十年度台上字第一二０號刑事判決可供參考）。公訴人就被告前揭購入安非他
    命，於載運途中為警查獲之犯罪事實，雖以被告所購入之安非他命數量重達二千
    多公克（驗後合計淨重二九八一‧一八公克），顯逾個人施用之所需，且安非他
    命無法長期保存，若非供販賣之用，無須一次大量購入等情，認被告必有販賣意
    圖，逕以販賣安非他命罪名起訴被告，惟被告始終否認有販賣意圖，而所謂之「
    意圖」乃犯罪構成之主觀違法要素，行為人是否具有販賣之意圖，非僅單純之主
    觀意念而已，猶須相當之客觀事實，足以表明其意念之遂行性及確實性，始足當
    之（參考最高法院九十年度台上字第一五二一號判決）。又刑事訴訟法上所謂認
    定犯罪事實之證據，係指足以認定被告確有犯罪行為之積極證據而言，該項證據
    自須適合於被告犯罪事實之認定，始得採為斷罪資料（最高法院三十年上字第八
    一六號判例、最高法院二十九年上字第三一０五號判例參照）。若證據資料在經
    驗科學上或論理法則上尚有對被告較為有利之存疑，且無從依其他客觀方法排除
    此項合理之可疑，即不得以此資料作為斷罪之基礎，亦即得為訴訟上之證明者，
    無論為直接或間接證據，均須客觀上於一般人均不致有所懷疑，而達於確信之程
    度者，始可據為有罪之認定，倘其證明尚未達於「確信」之程度，而有合理可疑
    存在時，即難據以為被告不利認定。本件被告購入之安非他命數量雖鉅，然由被
    告初於警訊供稱毒品是其與「林德田」之人合資購買，後於偵審期間又改稱是伊
    向「林德田」借錢購買等語，足見被告究係自行購入或與他人合資購買，尚無從
    確認，甚或單純為他人出面購毒之情，亦甚屬可能，且若為己購毒，其購毒之目
    的，或供己施用，或供販售，抑或欲供他人無償使用，甚或其他用途，凡此諸情
    均有可能，是被告購毒之目的，其合理可能原因顯然非一：況被告自調查局南機
    調查以迄本院審理時迭次陳稱：伊因開設茶藝館，安非他命有解酒及擋眠之功效
    ，為工作需要，乃購買安非他命欲供自己施用等語不移；本件既無購毒者指述向
    被告購買毒品之事，被告亦非從事販賣毒品交易時為警查獲，更無查獲分裝袋、
    電子秤、帳冊等相關販毒證據足可據為認定被告有販賣意圖，而得排除其他可能
    之合理懷疑，自無從依據購入毒品數量多寡即遽以認定其有販賣意圖，逕以販賣
    毒品罪相繩，故公訴人起訴被告購入上開安非他命，於運送途中為警查獲之犯罪
    事實，核應成立運輸第二級毒品罪，公訴人認係構成販賣第二級毒品罪，起訴法
    條尚有未洽，應予變更。又被告於犯罪被查獲後，隨即供出毒品來源，將其與販
    賣毒品之張志成連絡之手機號碼告訴警員，並指認張志成之口卡，讓警方訊速查
    獲販賣毒品之張志成，張志成且坦認販賣第二級毒品安非他命予被告，此有張志
    成在檢察官偵查中之筆錄在卷可證（見偵查卷第三一頁），爰依毒品危害防制條
    例第十七條規定減輕其刑。
三、原審予以論罪科刑，固非無見；然查被告從無犯罪前科，其於犯罪後，隨即供出
    毒品來源，因而破獲，俾免更多之毒品流入市場，已如前述，原審未依毒品危害
    防制條例第十七條規定減輕其刑，實有違比例原則，尚有未洽；被告上訴否認有
    運輸毒品之犯意，僅係欲供自己施用而持有毒品，指摘原判決依運輸第二級毒品
    罪論處為不當，雖無理由，惟原判決既有可議，即屬無可維持，應由本院將原判
    決撤銷，審酌被告運輸安非他命毒品數量重達二千多公克，惟念其遭查獲後坦承
    購買毒品情節，並供出毒品來源，因而另行查獲張志成販毒案情，其前亦無犯罪
    前科，素行尚佳，有臺灣高等法院被告全國前案紀錄表在卷供參等一切情狀，量
    處如主文所示之刑，並依其犯罪之性質，認有褫奪公權之必要，併予諭知褫奪公
    權肆年。扣案之安非他命（含三大包及一小包，驗後合計淨重二九八一‧一八公
    克，純質淨重二五二七‧七四公克），經送請法務部調查局鑑定結果，確係第二
    級毒品甲基安非他命無誤，有法務部調查局鑑定通知書在卷足稽，爰依毒品危害
    防制條例第十八條第一項前段規定宣告沒收並銷燬之；包第二級毒品安非他命之
    包裝紙，有防止毒品裸露、逸出及潮濕之功用，並便於運輸，其係供運輸毒品所
    用之物，並依同條例第十九條第一項宣告沒收。至鑑驗耗用之安非他命既已滅失
    ，無庸宣告沒收銷燬。
據上論斷，應依刑事訴訟法第三百六十九條第一項前段、第三百六十四條、第二百九
十九條第一項前段、第三百條，毒品危害防制條例第四條第二項、第十七條、第十八
條第一項前段，第十九條第一項，刑法第十一條，第三十七條第二項，判決如主文。
本案經檢察官陳新慶到庭執行職務。
中    華    民    國     九十二     年       一       月      二十八    日
                              臺灣高等法院高雄分院刑事第四庭
                                  審判長法官  蕭權閔
                                        法官  李嘉興
                                        法官  陳吉雄
右正本證明與原本無異。
如不服本判決應於收受本判決後十日內向本院提出上訴書狀，其未述上訴理由者，
並得於提起上訴後十日內向本院補提理由書狀（均須按他造當事人之人數附繕本)「
切勿逕送上級法院」。
                                      書記官  黎  珍
中    華    民    國     九十二     年       一       月     三十     日
附錄：本判決論罪科刑法條：
毒品危害防制條例第四條第二項
製造、運輸、販賣第二級毒品者，處無期徒刑或七年以上有期徒刑，得併科新臺幣七
百萬元以下罰金。
                                                                 Ａ


司法院資訊處製作；財團法人民間司法改革基金會備份。
